【裁判字號】    92,上訴,1255
【裁判日期】    920829
【裁判案由】    違反毒品危害防制條例
【裁判全文】
臺灣高等法院高雄分院刑事判決                  九十二年度上訴字第一二五五號
    上  訴  人  臺灣屏東乙方法院檢察署檢察官
    被      告  甲○○
右上訴人因被告違反毒品危害防制條例案件，不服臺灣屏東乙方法院九十二年度訴字
第一一五號中華民國九十二年五月三十日第一審判決（起訴案號：臺灣屏東乙方法院
檢察署九十一年度毒偵字第一四一六號、九十二年度毒偵字第一一一號），提起上訴
，及移
判決如左：
    主  文
原判決關於施用第一級毒品及其定應執行刑部分，均撤銷。
甲○○連續施用第一級毒品，處有期徒刑玖月，第一級毒品海洛因參包（淨重零點貳
伍公克，包裝重零點陸陸公克）沒收銷燬之，注射針筒壹支沒收。
    事  實
一、甲○○曾於民國九十一年間因施用毒品案件，經臺灣屏東乙方法院裁定送觀察、
    勒戒後，認無繼續施用傾向，由臺灣屏東乙方法院檢察署檢察官於九十一年七月
    八日以九十一年度毒偵字第六一八號為不起訴處分確定。猶不知悔改，復基於施
    用第一級毒品海洛因之概括犯意，自九十一年八月十四日起至九十二年一月六日
    上午某時止，連續在屏東縣鹽埔鄉○○村○○路八號住處，或以將毒品海洛因摻
    水放入注射針筒內，再注射入體內之方式，或以將毒品海洛因放入香煙內點火燃
    燒之方式，施用第一級毒品海洛因多次，期間平均每五天施用一次。嗣於九十一
    年八月十四日二十二時二十分許（原審誤載為二十二時），在高雄縣美濃鎮○○
    街三十二號旁之廢棄空屋內，查獲其與潘秀枝、潘素芳（二人涉嫌施用毒品部分
    另由公訴人處理）及冒用「林德興」名義應訊之另名不詳姓名年籍之成年男子，
    並當場扣得其所有之第一級毒品海洛因二包（淨重○點二三公克，包裝重○點四
    二公克）；復於九十一年十一月二十五日十五時十五分許，在屏東縣鹽埔鄉○○
    路九號之三為警查獲，經採尿送驗有嗎啡陽性反應。再於九十二年一月九日十四
    時許，經警持搜索票前往甲○○上開住處，查扣其所有供施用之第一級毒品海洛
    因一包（淨重○點○二公克，包裝重○點二四公克）及預備供施用之器具注射針
    筒一支。嗣經原審以九十二年度毒聲字第三二號裁定送觀察勒戒後，認有繼續施
    用毒品傾向。
二、案經高雄縣警察局旗山分局報告臺灣高雄乙方法院檢察署呈請臺灣高等法院高雄
    分院檢察署令轉臺灣屏東乙方法院檢察署檢察官，及屏東縣警察局里港分局報告
    臺灣屏東乙方法院檢察署檢察官偵查起訴，暨移送本院併案審理。
     理  由
一、訊據被告甲○○坦承於右揭時乙施用第一級毒品海洛因之事實不諱，惟辯稱：九
    十一年八月十四日查獲之毒品海洛因非其所有云云。經查：
（一）右揭施用毒品之事實，業經被告甲○○於警訊陳稱：「我平時約五天施用一次
      海洛因」（見九十二年五月十六日警卷第二次筆錄）、偵查中陳稱：「都在我
      住處吸毒海洛因」、「（提示扣押物品清單？）都是我的」（見九十二年毒偵
      字第一一一號卷第三頁反面）、於原審審理中稱：「（海洛因何時施用？）九
      十一年八月十四日」（見原審卷第四十八頁）及於本院調查中陳稱：「海洛因
      我是從九十一年八月十四日開始吸用，最後一次吸用海洛因我忘記時間了」、
      「（九十二年一月九日被查獲採尿送驗並無海洛因反應，你究竟何時施用？）
      查獲當天沒有吸用，可能是前幾天吸的」等語（見本院卷第三十一頁）；而被
      告於九十一年八月十四日、九十一年十一月二十五日為警查獲，經警採尿送驗
      結果，均呈嗎啡陽性反應（即海洛因水解後之反應），此有高雄縣政府衛生局
      煙檢字第一三九九號煙毒尿液檢驗成績書及台灣檢驗科技股份有限公司ＫＨ二
      ○○二Ｂ0000000號濫用藥物尿液檢驗報告，暨屏東縣衛生局屏縣衛檢
      六字第九一○三七九號煙毒及麻醉藥品類委託檢驗結果通知書各一紙附卷可稽
      。
（二）又被告於九十一年八月十四日為警查獲時，現場查扣有白色粉末二包，而該扣
      案之白色粉末二包（淨重○點二三公克，包裝重○點四二公克），經送法務部
      調查局鑑定結果，認均含有第一級毒品海洛因成分，有該局調科壹字第二二○
      ○一四九三九號鑑定通知書一紙在卷可證；被告雖否認扣案之海洛因二包為其
      所有，惟此經證人潘素芳於警訊陳稱：「海洛因為甲○○所有」等語（見九十
      一年度毒偵字第四七四三號偵查卷第十頁反面第六行）及證人潘秀枝於本院證
      稱：「我確定海洛因是從甲○○身上的包包裡面找出來的」等語（見本院卷第
      六十五頁），足見是日查扣之第一級毒品海洛因二包為被告所有。被告辯稱查
      扣之海洛因非其所有云云，自不足採信。
（三）再被告於九十二年一月九日為警查獲時所採尿液經警送驗結果，雖無嗎啡陽性
      反應，有屏東縣衛生局屏縣衛檢六字第九二○○二三號煙毒及麻醉藥品類委託
      檢驗結果通知書各一紙附卷可稽。惟是日為警查獲時尚查扣有白色粉末一包（
      淨重○點○二公克，包裝重○點二四公克）及注射針筒一支，而此為被告所有
      ，已經其分別於警偵訊及本院調查中自承在卷，又該白色粉末經送檢驗結果，
      為含第一級毒品海洛因成分，淨重○．○二公克，包裝重○．二四公克，亦有
      法務部調查局調科壹字第二四○○○二四五○號鑑定通知書一紙附卷可稽。是
      雖被告為警查獲時所採尿液經檢驗結果無嗎啡陽性反應，惟其於本院已陳稱：
      係於查獲前幾天施用，扣案之海洛因買來之後已經用過一部分，是用注射針筒
      注射等語，再觀之其於前開警訊中所述：約五天施用一次等語，及其曾因施用
      毒品送觀察勒戒，暨煙毒犯之成癮性，復參酌被告自九十一年八月十四日起至
      九十二年一月九日期間共為警查獲三次，其中二次均有嗎啡陽性反應，而最後
      一次亦有毒品及注射針筒扣案，綜上，顯見被告於本院自白最後一次係於九十
      二年一月九日十四時為警查獲前數天施用。而毒品海洛因經施用入體內後最遲
      於七十二小時內會分解還原成嗎啡，是本件應可認定被告係於九十二年一月六
      日上午施用，故其尿液於查獲時送驗才無嗎啡陽性反應。原審認定被告於九十
      二年一月九日被查獲前未施用毒品，另將被告於該次查獲持有之第一級毒品認
      係另犯持有毒品犯行，未慮及毒犯之成癮性、前後查獲之期間相近（約一個多
      月）、持有毒品及器具之目的，尚有未洽。
（四）綜上所述，被告施用第一級毒品之犯行，應堪認定。再被告前因施用毒品案件
      ，經臺灣屏東乙方法院檢察署檢察官於九十一年七月八日以九十一年度毒偵字
      第六一八號為不起訴處分確定，被告於經不起訴處分確定後五年內再犯毒品危
      害防制條例第十條之罪，經送觀察、勒戒後，認有繼續施用毒品傾向等情，有
      臺灣屏東乙方法院檢察署九十一年度毒偵字第六一八號不起訴處分書、臺灣高
      等法院被告全國前案紀錄表及臺灣屏東看守所附設勒戒處所有無繼續施用毒品
      傾向證明書等在卷足憑，是被告於經不起訴處分定後五年內再犯毒品危害防制
      條例第十條之罪，事證明確，被告犯行堪予認定。
二、查海洛因係毒品危害防制條例第二條第二項第一款所稱之第一級毒品，均不得持
    有、施用。次按犯毒品危害防制條例第十條施用第一、二級毒品罪者，依同條例
    第二十條第一項、第二項前段規定，檢察官應先將被告送勒戒處所觀察、勒戒，
    經觀察、勒戒後，無繼續施用毒品傾向者，應由檢察官為不起訴處分。而依上開
    規定為不起訴處分後，五年內再犯同條例第十條施用第一、二級毒品罪者，經觀
    察勒戒後，認有繼續施用毒品之傾向，除由檢察官聲請法院裁定先令入戒治處所
    施以強制戒治外，刑責部分仍應依通常刑事訴訟程序追訴處罰，此觀同條例第二
    十條第三項規定自明。本件被告前既已因施用毒品案件，經原審法院送勒戒處所
    觀察、勒戒後，認無繼續施用毒品傾向，經檢察官不起訴處分確定在案，已如前
    述，被告於不起訴處分確定後五年內再犯上開施用第一級毒品犯行，經觀察勒戒
    後，認有繼續施用毒品之傾向，依法即應予以論罪科刑，故核其所為，係犯毒品
    危害防制條例第十條第一項施用第一級毒品罪。又被告施用前持有第一級毒品海
    洛因之低度行為，應為施用之高度行為所吸收，不另論罪。被告先後多次施用第
    一級毒品之行為，時間緊接，所犯為構成要件相同之罪名，顯係基於概括之犯意
    為之，為連續犯，應以一罪論。公訴人移送併案之被告於九十一年十一月二十五
    日十七時三十分許往前回溯七十二小時內某時施用第一級毒品之犯行（九十二年
    度毒偵字第九○三號），已經係於原起訴範圍（起訴書記載自九十一年七月九日
    起至九十二年一月九日，惟原審認定被告僅於九十一年八月十四日施用第一級毒
    品，此部分認定為本院所不採，理由如前二（三）），此部分既與其起訴並經論
    罪之施用第一級毒品部分有連續犯之裁判上一罪關係，本院自得予以審酌。
三、公訴意旨另以：被告甲○○自九十一年七月九日起至同年八月十三日止，及於九
    十二年一月六日下午某時起至同年月九日十三時許，在屏東縣林邊乙區、其多位
    朋友住處及其位於屏東縣鹽埔鄉○○村○○街八號住處等處所，連續施用第一級
    毒品海洛因多次，因認被告此部分涉犯毒品危害防制條例第十條第一項之罪等語
    。惟按犯罪事實應依證據認定之，無證據不得推定其犯罪事實；不能證明被告犯
    罪者，應諭知無罪之判決，刑事訴訟法第一百五十四條及第三百零一條第一項分
    別定有明文。公訴人認被告涉有此部分犯行，無非係以被告於偵查及原審審理時
    之自白、扣案之第一級毒品海洛因及施用毒品器具等為其論據。經查：（一）被
    告固曾於偵查中自白：從九十一年八月間開始施用第一級毒品海洛因，惟於原審
    及本院審理時辯稱是從九十一年八月十四日開始施用第一級毒品海洛因，是並無
    其他證據證明被告自九十一年七月九日起至同年八月十三日有施用海洛因之行為
    。（二）被告於九十二年一月九日經警查獲採尿送驗結果，並無嗎啡陽性反應，
    此有屏東縣衛生局屏縣衛檢六字第九二○○二三號煙毒及麻醉藥品類委託檢驗結
    果通知書一紙在卷可稽；又該次查扣之注射針筒經本院送請鑑定結果，亦無海洛
    因反應，有高雄醫學大學附設中和紀念醫院管藥認可字第○○五號檢驗報告一紙
    附卷可稽，是應可認定被告於查獲前七十二小時內並未施用第一級毒品，且亦尚
    未使用扣案之注射針筒注射，是該扣案之注射針筒係為被告供預備使用之器具，
    應可認定。是公訴人所舉之證據，均不足以證明被告此部分之犯行。此外，復查
    無其他積極證據足認被告確有公訴人所指此部分施用第一級毒品海洛因之犯行，
    依上述說明，本應對於被告此部分犯行為無罪之諭知，但公訴人認被告此部分所
    為，與上述被告施用第一級毒品海洛因並經論罪科刑部分有連續犯之裁判上一罪
    關係，爰不另為無罪之諭知，併此敘明。
四、原審就被告施用第一級毒品部分，以其罪證明確，予以論罪科刑，固非無見；惟
    查：（一）檢察官移送併案之被告自九十一年八月十四日以後至九十一年十一月
    十五日止施用第一級毒品海洛因部分，與本案有連續犯之裁判上一罪關係，為起
    訴範圍所及，原判決未及一併審酌，尚有未洽。（二）原判決認定被告於九十二
    年一月九日查獲時持有之第一級毒品，係另構成持有毒品罪，惟其未慮及被告前
    後關於施用毒品之陳述內容、查扣之物品、器具、毒犯之成癮性、持有之目的等
    因素，而未與之前於九十一年八月十四日查獲施用第一級毒品部分論以連續犯，
    尚有未洽。（三）九十一年八月十四日為警查獲之毒品海洛因二包，為被告所有
    ，已據證人潘素芬、潘秀枝分別於警訊及本院調查中證述在卷，原審就此未予認
    定，亦未予宣告沒收，尚有未合。（四）至於九十二年一月九日為警查獲被告所
    有之毒品海洛因一包及注射針筒一支，係被告所有，分別為供犯罪及預備供施用
    毒品所用之器具，原審未予宣告沒收，亦有未合。檢察官上訴意旨，雖只就（一
    ）部分指摘原判決不當，惟原判決既有前開可議之處，自應由本院將原判決關於
    施用第一級毒品部分及其定應執行刑部分予以撤銷，另就連續施用第一級毒品部
    分予以改判。爰審酌被告於毒品危害防制條例施行後因施用毒品，經觀察勒戒，
    由檢察官為不起訴處分確定後，仍未戒絕毒品，再犯相同之罪，顯見其無戒毒悔
    改之決心，惟念其施用毒品乃自戕一己之身體健康，尚未害及他人，且其犯後坦
    承犯行，態度良好等一切情狀，量處有期徒刑九月。前後二次扣案之海洛因二包
    （淨重○點二三公克，包裝重○點四二公克）、海洛因一包（淨重○點○二公克
    ，包裝重○點二四公克），經送驗結果，確屬毒品危害防制條例第二條第二項第
    一款所稱之第一級毒品海洛因，有上開法務部調查局鑑定通知書附卷可稽，爰依
    毒品危害防制條例第十八條第一項前段規定宣告沒收並銷燬之。至於鑑驗耗用之
    毒品，既已滅失，即無庸再為沒收諭知。至於九十二年一月九日查扣之注射針筒
    一支，係被告所有，已經其於本院自承在卷，且係為其預備供施用毒品所用之器
    具，已如前述，爰依刑法第三十八條第一項第二款規定宣告沒收。
五、至九十一年八月十四日二十二時二十分許，在高雄縣美濃鎮○○街三十二號旁之
    廢棄空屋，雖另查獲有注射針筒三支、打火機二個、吸食器一個、玻璃球五個、
    玻璃管一支、塑膠管一支、小皮包一個等物，惟被告否認為其所有，另證人潘秀
    枝、潘素芳於警訊及本院調查中亦分別證稱不知何人所有，是無其他證據證明上
    述物品與本件被告施用第一級毒品有關，自應由檢察官另行處理。
六、移送併案之臺灣屏東乙方法院檢察署九十二年度毒偵字第九○三號案卷內，被告
    尿液經檢驗結果雖另有甲基安非他命陽性反應，有屏東縣衛生局檢驗結果通知書
    一紙附卷可稽，惟檢察官上訴書僅就被告於九十一年十一月二十五日十七時三十
    分許往前回溯七十二小時內某時之施用第一級毒品海洛因犯行，與原審判決之施
    用第一級毒品部分有連續犯關係，而提起上訴，本院自得僅就此部分予以斟酌。
    至於被告於九十一年十一月二十五日被查獲另涉有施用第二級毒品安非他命之犯
    行，自應由檢察官另為偵辦，合此敘明。
據上論結，應依刑事訴訟法第三百六十九條第一項前段、第三百六十四條、第二百九
十九條第一項前段，毒品危害防制條例第十條第一項、第十八條第一項前段，刑法第
十一條、第五十六條、第三十八條第一項第二款，判決如主文。
本案經檢察官朱文彬到庭執行職務。
中    華    民    國    九十二    年      八        月      二十九      日
                              臺灣高等法院高雄分院刑事第二庭
                                  審判長法官  林正雄
                            法官  黃壽燕
                                        法官  黃蕙芳
右正本證明與原本無異。
如不服本判決應於收受本判決後十日內向本院提出上訴書狀，其未述上訴理由者，
並得於提起上訴後十日內向本院補提理由書狀（均須按他造當事人之人數附繕本)「
切勿逕送上級法院」。
                                      書記官  郭蘭蕙
中    華    民    國      九十二      年      八      月     二十九   日
毒品危害防制條例第十條
施用第一級毒品者，處六月以上五年以下有期徒刑。


司法院資訊處製作；財團法人民間司法改革基金會備份。
